【裁判字號】    95,中交簡上,654
【裁判日期】    951130
【裁判案由】    公共危險
【裁判全文】
臺灣臺中地方法院刑事判決         95年度中交簡上字第654號
上  訴  人  臺灣臺中地方法院檢察署檢察官
上  訴  人
即  被  告  乙○○
                      號
上列上訴人因被告公共危險案件，不服本院臺中簡易庭九十五年
五月二十五日第一審判決（原審案號：九十五年度中交簡字第七
○八號，聲請案號：臺灣臺中地方法院檢察署九十四年度偵字第
一三○七九號），本院管轄第二審之合議庭判決如下：
    主  文
上訴駁回。
    犯罪事實及理由
一、本案經本院審理結果，認第一審判決認事用法及量刑均無不
    當，應予維持，均引用第一審判決書記載之事實、證據及理
    由（如附件）。
二、本件上訴人臺灣臺中地方法院檢察署檢察官上訴意旨略謂：
    被告為警查獲時，其呼氣酒精濃度高達每公升零點七五毫克
    ，被告之酒精濃度已逾每公升零點五毫克，達到中度中毒，
    反應較慢、感覺減低、影響駕駛程度，且顯已造成其平衡感
    、穩定性、控制力、注意力、駕駛能力均降低、意識模糊不
    清。被告在已達不能安全駕駛動力交通工具之程度，猶執意
    駕駛動力交通工具，對一般往來之人車均生高度危險性，罔
    顧他人生命、身體、健康、財產安全。本件若依據臺灣臺中
    地方法院檢察署適用緩起訴案件補充事項之規定，命令酒醉
    駕車之被告向公庫或指定之公益團體、地方自治團體支付一
    定之金額，其指定金額之標準乃達新臺幣（下同）六萬元。
    再參照警方開單告發之裁罰標準，本件乃達四萬九千五百元
    ，原審僅判處拘役三十日，易科罰金僅二萬七千元，本件之
    刑事處罰，不僅低於警方開單告發之裁罰金額，亦顯低於臺
    灣臺中地方法院檢察署緩起訴處分命被告支付之金額，顯難
    收刑事懲儆之效等語；上訴人即被告乙○○上訴意旨略以：
    伊已與告訴人和解，且伊的收入來源不穩定，賠償告訴人之
    款項亦係向他人借款，請求宣告緩刑等語。
三、惟查：
  (一)按關於刑之量定，係實體法上賦予法院得為自由裁量之事項
    ，苟已斟酌刑法第五十七條各款所列情狀，而未逾越法定刑
    度，或濫用其權限，即不得任意指摘為違法，最高法院七十
    二年臺上字第六六九六號、七十五年臺上字第七○三三號判
    例均可參照。且在同一犯罪事實與情節，如別無其他加重或
    減輕之原因，下級審法院量定之刑，亦無過重或失輕之不當
    情形，則上級審法院對下級審法院之職權行使，原則上應予
    尊重（最高法院八十五年度臺上字第二四四六號判決參照）
    。
  (二)本件被告所犯之刑法第一百八十五條之三之服用酒類不能安
    全駕駛動力交通工具而駕駛罪，其法定刑為「一年以下有期
    徒刑、拘役或三萬元以下罰金」，而原審已依刑事訴訟法第
    四百五十四條第二項詳細記載認定之犯罪事實、證據及應適
    用之法條，顯已審酌被告之酒醉程度，仍駕駛汽車，對往來
    人車安全造成相當之危險，更進而肇事，幸未造成人員受傷
    之損害及犯後坦承犯行，並已與被害人和解，態度良好等一
    切情狀，而於法定刑度內量處被告拘役三十日，並諭知易科
    罰金之折算標準，自難謂原審有何違法失當之處。檢察官雖
    以上開事由認原審量刑過輕等語，然刑事處罰與行政裁罰之
    性質、效果及影響，本非相同，自難相提並論，蓋拘役刑屬
    自由刑，原審判決所處拘役雖諭知得易科罰金，惟是否准予
    易科，執行檢察官仍應依修正前刑法第四十一條規定審酌，
    若被告無法繳納上開罰金，仍有遭受執行拘役，拘束其人身
    自由之刑之可能，自不得僅以所處拘役易科後之罰金數額，
    較行政罰鍰或緩起訴之金額為低，即認原判決量刑失當。是
    檢察官及被告分別以前揭上訴理由，指摘原審之量刑，即非
    允洽，並無足取。
四、新舊法比較之說明：
  (一)被告行為後，刑法第三十三條第五款業於九十四年二月二日
    修正公布，並自九十五年七月一日起施行；修正後刑法第三
    十三條第五款規定「罰金：新臺幣一千元以上，以百元計算
    之。」，與修正前刑法第三十三條第五款規定「罰金：一元
    以上。」不同。比較新舊法結果，以舊法較有利於行為人，
    故依刑法第二條第一項前段規定，本案關於刑法第一百八十
    五條之三之法定刑罰金部分，自應適用行為時之法律即修正
    前刑法第三十三條第五款規定，決定其罰金部分之法定刑。
  (二)被告於本件犯罪時之舊刑法第四十一條第一項前段係規定：
    「犯最重本刑為五年以下有期徒刑以下之刑之罪，而受六個
    月以下有期徒刑或拘役之宣告，因身體、教育、職業、家庭
    之關係或其他正當事由，執行顯有困難者，得以一元以上三
    元以下折算一日，易科罰金。」，被告行為時之易科罰金折
    算標準，修正前罰金罰鍰提高標準條例第二條前段（現已刪
    除）規定，就其原定數額提高為一百倍折算一日，則本件被
    告行為時之易科罰金折算標準，應以銀元三百元折算一日，
    經折算為新臺幣後，應以新臺幣九百元折算為一日。惟新刑
    法第四十一條第一項前段則規定：「犯最重本刑為五年以下
    有期徒刑以下之刑之罪，而受六個月以下有期徒刑或拘役之
    宣告者，得以新臺幣一千元、二千元或三千元折算一日，易
    科罰金。」，比較修正前後之易科罰金折算標準，以九十五
    年七月一日修正施行前之規定，較有利於被告，則應依刑法
    第二條第一項前段，適用修正前刑法第四十一條第一項前段
    規定，定其折算標準。
五、核被告所為，係犯刑法第一百八十五條之三之服用酒類不能
    安全駕駛動力交通工具而駕駛罪。原判決依刑事訴訟法第四
    百四十九條第一項、第四百五十四條第二項，刑法第二條第
    一項前段、刑法第一百八十五條之三、修正前刑法第四十一
    條第一項前段，修正前罰金罰鍰提高標準條例第二條規定，
    判處被告拘役三十日，如易科罰金，以銀元三百元折算一日
    ，其法律適用及量刑均屬妥適，上訴人之上訴，均無理由，
    應予駁回。
六、又行為後法律有變更者，依修正前刑法第二條第一項之規定
    ，以適用裁判時法為原則，如行為時法有利於行為人，則例
    外適用行為時法；依修正後刑法第二條第一項規定，以適用
    行為時法為原則，惟如裁判時法有利於行為人，則例外的適
    用裁判時法。以往實務見解，認原判決未及比較適用新舊法
    時，上訴後，雖比較結果以舊法有利於行為人，而原判決別
    無其他撤銷事由，仍應由本院以此為由撤銷改判。惟修正後
    之規定係以適用行為時法為原則，因此原判決雖未及比較適
    用，然上訴本院後，經比較新舊法，行為後之法律並非較有
    利於行為人，仍應適用行為時法，則原判決適用行為時法即
    無不當，自不構成撤銷之事由，併此敘明。
據上論斷，應依刑事訴訟法第四百五十五條之一第一項、第三項
、第三百七十三條、第三百六十八條，判決如主文。
本案經檢察官甲○○到庭執行職務。
中    華    民    國    95    年    11    月    30    日
                  刑事第九庭    審判長法  官  陳得利
                                      法  官  何世全
                                      法  官  余德正
以上正本證明與原本無異。
不得上訴。
                                      書記官  廖日晟
中    華    民    國    95    年    11    月    30    日


司法院資訊處製作；財團法人民間司法改革基金會備份。
